# 请教陈版，关于设计单位牵头项目总承包（EPC）会计核算问题，谢谢

提问人：买驴不会骑 时间：2020-05-16 15:33:04
陈版好，请教一下：
一、背景资料：
企业A：设计单位，同时具备设计和工程总承包资质
企业B：施工单位，具备总称总承包资质
相关政策法规
《住房城乡建设部关于进一步推进工程总承包发展的若干意见（建市[2016]93号）》
（九）工程总承包项目的分包。工程总承包企业可以在其许可的工程项目范围内自行实施设计和施工，也可以根据合同约定或者经建设单位同意，直接将工程项目的设计或者施工业务择优分包给具有相应资质的企业。仅具有设计资质的企业承接工程总承包项目时，应当将工程总承包项目中的施工业务依法分包给具有相应施工资质的企业。
仅具有施工资质的企业承接工程总承包项目时，应当将工程总承包项目中的设计业务依法分包给具有相应设计资质的企业。
二、相关情况
A和B组建联合体，中标某工程总承包（EPC）项目W，投标文件中约定，A单位是联合体的牵头人，B单位是联合体的组成单位，A单位负责项目后续的设计任务，B单位负责项目的施工任务，A单位和B单位中标后组建项目联合体项目部。
A和B中标后，A单位与B单位签订《施工总承包合同》将施工任务分包给B单位，同时下浮一定的比例（比如5%）。
情形 1 ：A企业虽然是设计单位，但是作为联合体牵头单位，且联合体承担连带责任，可否按照将施工任务以建造合同核算，即A企业作为设计单位，能否确认项目施工任务的主营各业务收入？
情形 2 ：如果A单位仅仅有设计资质，不具备施工资质（施工总承包资质或工程总承包资质），A单位能否按照建造合同对施工任务进行后续核算？即A企业作为设计单位，能否确认项目施工任务的主营各业务收入？
谢谢！

回答人：chenyiwei
原则上，A作为联合体牵头人，属于首要义务人，对整个EPC项目（包括分包给B的施工项目）承担首要责任，在此情况下采用总额法（建造合同模式）确认全部收入和成本的可能性是较大的。
但是，判断收入确认是采用“总额法”还是“净额法”需要综合考虑多项因素：作为首要义务人；承担一般存货风险；
定价和选择供应商的自主权，以及自行提供其中部分商品或服务的能力；承担来源于客户和供应商的信用风险。但这些因素中并无一项的重要性是压倒性的，而是各项因素综合权衡的结果。
对外责任承担和联合体成员（合作方）之间的内部责任分担安排是两个不同的范畴，不能混淆。如果本企业虽然名义上是直接面对客户的首要义务人，合作方与客户之间无直接合同关系，但存在以下情况的，也可能表明本企业应采用“净额法”确认收入：（ 1 ）联合体各成员之间所承担工作内容的互相关联和影响程度较低，各自负责的工作内容之间的相对独立性较强；（ 2 ）综合各方面因素来看，本企业虽然是牵头人，但可以很容易地按照内部责任分担安排将部分责任和风险转嫁给其他成员，从而使得对外的“首要责任人”名不副实，可能只是起到为其他方的履约提供担保的作用；（ 3 ）存在客户指定分包、客户知晓本企业与合作方之间的合作安排等可能减轻或免除牵头方对其他成员的工作内容承担的责任的情形；（ 4 ）本企业事实上没有能力自行提供由其他合作方提供的商品或服务，也不存在选择或更换合作方或供应商的现实可能性；（ 5 ）其他合作方所承担的工作量、技术含量和复杂性等远高于本企业所承担的部分，因而其享有的收益和所承担的风险程度事实上远高于本企业，其他合作方才是该项合作安排事实上的主导方。当出现上述因素时，需要在对所有相关信息进行综合评价、分析的基础上，才能得出最终结论，不能简单地认为合同上的“首要义务人”必然应当按照总额法确认收入和成本。